臺灣高等法院臺中分院刑事裁定　　　　　　100年度聲字第3號
聲　請　人
即　被　告　劉政憲
選任辯護人　胡峰賓律師
上列聲請人因違反毒品危害防制條例案件（本院99年度上訴字第
647號），聲請具保停止羈押，本院裁定如下：
    主  文
聲請駁回。
    理  由
一、本件聲請人即被告劉政憲（下稱被告）因違反毒品危害防制
    條例案件，前經本院認為犯罪嫌疑重大，有刑事訴訟法第10
    1條第1項第1、3款之情形，非予羈押，顯難進行審判及執行
    ，而有羈押之必要，自民國99年7月4日起執行羈押，嗣於99
    年12月4日第2次延長羈押2月。
二、聲請意旨略以：（一）被告被訴違反毒品危害防制條例之案
    件，已經檢察官於偵查程序調查詳細，亦經第一審法院及鈞
    院審理期間加以細查，被告對於所知之事實，均已交代清楚
    毫無隱匿，所有證據均已呈堂，所有證人均已到庭具結作證
    ，已無偽造、變造、湮滅證據、勾串共犯或證人之虞。（二
    ）被告家中尚有老母，平日多由被告負責照顧，被告不可能
    拋棄其母而棄保逃逸，實無逃亡之虞。又被告母親年事已高
    ，因思念被告甚深，日漸憔悴，且因年邁之身，卻得一人自
    理生活，過度操勞，致生病痛，整日鬱鬱不樂，以淚洗面。
    因此，懇請鈞院本於遵守法治國原則與比例原則，考量羈押
    之最後手段性，裁量羈押對被告本人及需其照料親屬之巨大
    影響，基於人道立場，准予具保停止羈押云云。
三、按被告經法官訊問後，認為犯罪嫌疑重大，而有逃亡或有事
    實足認為有逃亡之虞者，或所犯為死刑、無期徒刑或最輕本
    刑為5年以上有期徒刑之罪者，非予羈押，顯難進行審判，
    得羈押之，刑事訴訟法第101條第1項第1、3款定有明文。而
    所謂之羈押，乃拘禁被告之強制處分，其目的係在於保全證
    據、確保刑事訴訟程序之進行及刑罰權之執行。是被告經法
    官訊問後，究竟有無刑事訴訟法第101條第1項各款之情形，
    均屬事實問題，法院應按訴訟之程度，卷證資料及其他一切
    情事斟酌之。次按刑事訴訟法第101條第1項第3款規定之羈
    押，係因被告所犯為死刑、無期徒刑或最輕本刑為5年以上
    有期徒刑之罪者，其可預期判決之刑度既重，該被告為規避
    刑罰之執行而妨礙追訴、審判程序進行之可能性增加，國家
    刑罰權有難以實現之危險，該規定旨在確保訴訟程序順利進
    行，使國家刑罰權得以實現，以維持重大之社會秩序及增進
    重大之公共利益，其目的洵屬正當。又基於憲法保障人民身
    體自由之意旨，被告犯上開條款之罪嫌疑重大者，仍應有相
    當理由認為其有逃亡、湮滅、偽造、變造證據或勾串共犯或
    證人等之虞，法院斟酌命該被告具保、責付或限制住居等侵
    害較小之手段，均不足以確保追訴、審判或執行程序之順利
    進行，始符合該條款規定，非予羈押，顯難進行追訴、審判
    或執行之要件，此際羈押乃為維持刑事司法權有效行使之最
    後必要手段，於此範圍內，尚未逾越憲法第23條規定之比例
    原則，符合司法院釋字第392號、第653號、第654號解釋意
    旨，與憲法第8條保障人民身體自由及第16條保障人民訴訟
    權之意旨，尚無違背（司法院大法官會議釋字第665號解釋
    參照）。
四、經查：
(一)本件被告劉政憲因違反毒品危害防制條例案件，前經臺灣臺
    中地方法院檢察署檢察官提起公訴（98年度偵字第18118號
    、98年度毒偵字第2923號），嗣經臺灣臺中地方法院以98年
    度訴字第3832號判決被告施用第二級毒品（共2罪）、販賣
    第一級毒品（共12罪）及販賣第二級毒品（共15罪），主刑
    部分應執行有期徒刑25年，有判決書在卷可稽。經上訴本院
    ，復經本院於99年12月30日以99年度上訴字第647號判決上
    訴駁回，足見被告犯罪嫌疑確屬重大，且被告所涉販賣第一
    級毒品及販賣第二級毒品罪部分，均屬最輕本刑為5年以上
    有期徒刑之罪，有刑事訴訟法第101條第1項第3款之情形，
    衡諸被告因已受重刑之諭知，可預期被告逃匿以規避審判程
    序進行及刑罰執行之可能性甚高，而有逃亡之虞。若命被告
    具保、責付或限制住居等侵害較小之手段，均不足以確保審
    判或執行程序之順利進行。又本件目前雖經第二審審理終結
    並判決，惟因屬得上訴第三審案件，被告得提起上訴請求救
    濟，是全案仍然尚未確定。本院認為確保國家追訴及刑罰權
    之具體實現，仍有繼續羈押被告之必要，因認其羈押之原因
    尚未消滅，此與大法官會議釋字665號解釋意旨並不相違。
(二)又羈押被告乃刑事訴訟上不得已之措施，法院於認定羈押被
    告之原因是否存在時，僅就被告是否犯罪嫌疑重大，有無刑
    事訴訟法第101條、第101條之1所定情形，及有無保全被告
    或證據使刑事訴訟程序順利進行之必要為審酌，至被告之家
    庭狀況等因素，均非在斟酌之列。是被告聲請意旨所指前揭
    各情，並不影響其受羈押之原因及必要。此外，被告又無符
    合刑事訴訟法第114條各款所定得具保停止羈押之情形。本
    件被告之羈押原因既未消滅，且仍有羈押之必要，其所請具
    保停止羈押，自難准許，應予駁回。
五、依刑事訴訟法第121條第1項，裁定如主文。
中    華    民    國    100    年   1   月    17    日
            刑事第十一庭  審判長法  官  郭  同  奇
                                法  官  陳  慧  珊
                                法  官  洪  曉  能
以上正本證明與原本無異。
如不服本裁定，得於收受送達後五日內向本院提出抗告書狀（須
附繕本）。
                                書記官  林  明  冬
中    華    民    國    100    年   1   月    17    日